【裁判字號】    99,上易,915
【裁判日期】    990923
【裁判案由】    妨害婚姻及家庭
【裁判全文】
臺灣高等法院臺中分院刑事判決         99年度上易字第915號
上  訴  人  臺灣南投地方法院檢察署檢察官
被      告  丙○○
上列上訴人因被告妨害婚姻及家庭案件，不服臺灣南投地方法院
98 年度易字第209號中華民國99年6月14日第一審判決（起訴案
號：臺灣南投地方法院檢察署98年度偵字第3330號），提起上訴
，本院判決如下：
    主    文
原判決撤銷。
丙○○與有配偶之人相姦，處有期徒刑參月，如易科罰金，以新
台幣壹仟元折算壹日。
    犯罪事實
一、丙○○與丁○○（業經告訴人乙○○撤回告訴，由檢察官為
    不起訴處分確定在案）原為「喜年來食品工廠」之同事，丙○○明知丁○○為有配偶之人，竟基於相姦之犯意，於民國
    九十八年六月二十一日十六時許，在位於南投縣草屯鎮○○
    路一００三號之京王大飯店第二０五號房內，與丁○○相姦
    ，因丁○○之夫即告訴人乙○○發覺丁○○行止有異乃跟蹤
    丁○○前往查看，乃於同日十六時二十五分許會同員警至「
    京王大飯店」第二０五號房，當場查獲丁○○與被告同居於
    一室，被告並全身赤裸，床上並有保險套一個在丙○○之腳
    邊（未扣案），因而查悉上情。
二、案經乙○○訴由南投縣政府警察局草屯分局報請臺灣南投地
    方法院檢察署檢察官偵查起訴。
    理    由
甲、程序方面：按被告以外之人於審判外之陳述，雖不符合前四
    條（即刑事訴訟法第一百五十九條之一至一百五十九條之四
    ）之規定，而經當事人於審判程序同意作為證據，法院審酌
    該言詞陳述或書面陳述作成之情況，認為適當者，亦得為證
    據。當事人、代理人或辯護人於法院調查證據時，知有第一
    百五十九條第一項之情形，而未於言詞辯論終結前聲明異議
    者，視為有前項之同意，刑事訴訟法第一百五十九條之五定
    有明文。經查本件公訴人、被告於本件言詞辯論終結前均未
    就被告以外之人於審判外之陳述聲明異議，本院審酌該言詞
    或書面之陳述作成之情況，認為適當得為證據，先此敘明。
乙、認定事實之理由
一、訊據被告坦承於上揭時地與有配偶之人到上開京王大飯店，
    並經警查得其在內與丁○○共處一室且全身赤裸等情不諱，
    惟矢口否認有相姦犯行，辯稱：當天伊欲向丁○○借錢，因
    丁○○說要聊天，才和丁○○到京王大飯店，惟到達該飯店
    未久告訴人即前來，伊沒有與丁○○發生關係云云。
二、按認定犯罪事實所憑之證據，並不以直接證據為限，即綜合
    各種間接證據，本於推理作用，為其認定犯罪事實之基礎，
    仍非法所不許（最高法院27年滬上字第64號判例參照）。再
    按男女間之性行為，原屬隱密私諱之事，除行為人外，外人
    本不易查知，惟尚非不得依其他相關之直接、間接證據及情
    況證據，佐以一般社會生活之經驗法則及論理法則認定，並
    非唯有目擊性器官結合或以ＤＮＡ科學鑑定等直接證據始得
    證明，是以通姦、相姦罪之犯罪型態，因其隱密之特性，迨
    難於犯罪之進行中當場查獲並採有直接證據，又所謂姦淫行
    為，實務上係採接合說，而不以滿足性慾達射精之程度為必
    要，是認通姦、相姦罪之事實依據，應綜合全部卷證，於依
    社會經驗足認行為人確已有通姦、相姦罪行為時，其罪證即
    屬明確，經查(一)證人洪呈欣即本案查獲員警接受告訴人之報
    案後於同日16時35分到達上開飯店門口，因房門打不開告訴
    人即稱要到樓下拿鑰匙，告訴人將鑰匙拿上來後，對著房內
    喊叫開門，丁○○即將房門打開，員警與告訴人進去房內，
    發現丁○○站在門邊以浴巾裹住身體，被告則躺在床上以棉
    被蓋住赤裸之身體，告訴人打了丁○○一巴掌後質問丁○○
    ，丁○○稱渠等在聊天，因員警認為渠等尚未發生關係，故
    未將被子底下之保險套扣案，當時保險套是在被告腳邊的床
    舖上找到的，保險套不是呈現伸展之狀態而係捲住的狀態，
    業經證人洪呈欣於原審結證明確（見原審卷第39、40頁），
    與卷附之現場蒐證錄影光碟翻拍照片所顯示之情形相同（參
    警卷第11、12頁、偵查卷第16至19頁、原審卷第10頁），是
    以本案被告於查獲時全身赤裸，丁○○僅著胸罩並以浴巾裹
    住身體前來開門，保險套包裝已經打開並在被告腳邊尋獲，
    被告辯稱伊與丁○○僅在床上聊天云云，顯不足採。(二)證人
    丁○○於原審證稱：伊有對被告口交，也有性行為，正在發
    生性行為的時候，警察就進門了，被告有戴上保險套而陰莖
    已經插入伊之陰道內等語（見原審卷第38頁）及於本院結證
    稱：當天伊有幫被告打開保險套使用，被告陰莖剛剛插入伊
    陰道內，警察與告訴人就來了等語明確（見本院卷第35 頁
    ），參酌被告自承其與丁○○曾有發生關係2次（見原審卷
    第36頁），再參酌本案查獲之時間距離被告與丁○○進入該
    飯店205號房已有半小時之久（此經被告自承在卷，見偵查
    卷第14頁），被告已有充分之時間從事性行為，堪認被告確
    有與有配偶之丁○○相姦之事實甚明。雖證人洪呈欣證稱：
    伊認為被告與丁○○當時尚未發生關係云云，又證人丁○○
    於原審第2次詰問時則證稱：被告不要戴（指保險套），就
    直接插入等語（見原審卷第57頁），且於警詢及偵查中均供
    述被告尚未以陰莖插入其陰道內云云，前後所述全然不符或
    就是否被告戴有保險套乙節為相反之證述，惟查：證人洪呈
    欣並未親眼見聞查獲前發生之事，上開證詞純係證人依保險
    套之狀態所為之推測之詞，自難採為有利於被告之證據，而
    被告經查獲時保險套雖呈捲起狀態，惟一般完全未使用之保
    險套之捲起型態應甚為平整，而依照片顯示之保險套其大部
    分雖呈捲起狀態，惟仍有部分散開而呈不完整之捲起狀態，
    有保險套之照片共6幀附卷可憑，況被告經查獲時緊張地裹
    住棉被，腳亦不斷有移動之情形，業經證人丁○○於本院到
    庭結證明確（見本院卷第35頁正面），核與上開錄影翻拍照
    片相符，又本案被告不想戴保險套，係證人丁○○勉強將之
    戴上，且在性交之一瞬間即遭查獲，亦經證人丁○○於本院
    結證明確（見本院卷第35頁背面），則上開保險套之使用情
    形自然可能並不貼實而自動掉落，亦不能排除係遭被告取下
    始為性交行為，縱未有上開情形，本案遭查獲後保險套係掉
    落在被告腳邊，該保險套亦有可能依其慣性復呈捲起之狀態
    ，又本件係在倉促之情形下戴上保險套復在性交行為發生之
    一瞬間即遭查獲，當有可能致丁○○對於被告是否戴保險為
    性交行為處於懷疑之狀態，因而就被告是否戴保險套為性交
    行為乙節為前後不符之證述，尚難以其上開供述不符之處認
    定證人丁○○於法院審理時所為之證述出於虛偽不實，又證
    人丁○○於警詢、偵查中對於通姦乙事感覺丟臉，業經證人
    丁○○於本院結證明確（見本院卷第35頁背面），則其於警
    詢、偵查中供稱尚未發生關係云云，衡情應屬維護自身名節
    之舉措，況證人丁○○於員警查獲當時遭告訴人掌摑，已如
    前述，其在案發後遭告訴人責難並因而心有畏懼進而否認與
    被告性交，亦屬事理之常，尤以證人丁○○於警詢中沒有具
    結擔保其證詞之可信性，於偵查中亦係供後始具結（見偵查
    卷第12、13頁），相較其於原審2次及本院之證詞均先經具
    結擔保其證詞之可信性，再衡諸丁○○與被告交往超過10年
    之情誼關係，丁○○亦無甘冒偽證之重刑而誣指被告之理，
    本院認以證人丁○○於審判中經詰問所為之證詞為可採，是
    本案不惟被告所辯其與丁○○在飯店孤男寡女共處一室僅為
    借錢聊天之辯解，顯悖於常情，復經告訴人指訴歷歷，且有
    證人丁○○於原審及本院多次詰問時證稱被告已與其發生性
    行為等詞為佐，並有證人洪呈欣證稱當場查獲被告赤身裸體
    與丁○○共處一室及在被告腳邊發現保險套等詞為據，尚有
    採證光碟及翻拍照片為證，被告相姦犯行明確，依法自應予
    論科。
三、論罪科刑：核被告所為係犯刑法第239條後段之與有配偶之
    人相姦罪。
四、原審法院疏查，遽為被告無罪之諭知，容有未洽，檢察官上
    訴意旨指摘原判決不當，為有理由，應由本院將原審判決撤
    銷。爰審酌被告已年屆六旬，仍未能克制其情慾而與人妻相
    姦，使丁○○與其夫之信任基石動搖，進而影響其家庭之和
    睦，犯後未能坦承犯行之犯後態度等一切情狀，量處如主文
    第2項所示之刑，並諭知易科罰金之折算標準。
五、據上論斷，應依刑事訴訟法第369條第 1項前段、第364條、
    第299條第1項前段，刑法第239條後段、第41條第1項前段，
    判決如主文。
本案經檢察官甲○○到庭執行職務。
中    華    民    國    99    年    9     月    23    日
            刑事第六庭    審判長法  官  李  文  雄
                                法  官  黃  小  琴
                                法  官  陳  如  玲
以上正本證明與原本無異。
不得上訴。
                                書記官  陳  信  和
中    華    民    國    99    年    9     月    23    日

司法院資訊處製作；財團法人民間司法改革基金會備份。
